【裁判字號】    97,易,203
【裁判日期】    970312
【裁判案由】    違反家庭暴力防治法等
【裁判全文】
臺灣彰化地方法院刑事判決               97年度易字第203號
公  訴  人  臺灣彰化地方法院檢察署檢察官
被      告  甲○○
上列被告因違反家庭暴力防治法案件，經檢察官提起公訴（97年
度偵字第601號），本院依簡式審判程序判決如下：
    主  文
甲○○違反法院依家庭暴力防治法第十四條第一項第一款、第二
款所為禁止實施身體上不法侵害及禁止為騷擾行為之民事通常保
護令裁定，處拘役肆拾日，如易科罰金，以新臺幣壹仟元折算壹
日。
    事  實
一、甲○○為乙○○之夫，二人間具有家庭暴力防治法第3 條第
    1 款所定家庭成員關係。甲○○前經本院於96年4 月30日依
    家庭暴力防治法第14條第1 項第1 款、第2 款規定（起訴書
    誤載為第13條），以96年度家護字第137 號民事通常保護令
    裁定，令其不得對乙○○實施身體上不法侵害之行為，不得
    對乙○○為騷擾之行為，該保護令之有效期間為1 年。詎陳
    益昌於96年5 月14日親自收受上開裁定後，仍於該保護令有
    效期間之97年1 月7 日中午12時10分許，在其位於彰化縣二
    林鎮○○路179 號住處，因細故與乙○○發生口角，即基於
    違反上開保護令之犯意，徒手毆打乙○○，致乙○○受有頭
    部外傷、面部擦傷、左手背擦傷之傷害（傷害部分業據撤回
    告訴），以此方式對乙○○為身體上不法侵害行為及騷擾行
    為，而違反本院所核發上開民事通常保護令之規定。
二、案經乙○○訴由彰化縣警察局芳苑分局報告臺灣彰化地方法
    院檢察署檢察官偵查起訴。
    理  由
一、本件被告甲○○所涉為死刑、無期徒刑、最輕本刑為3 年以
    上有期徒刑或高等法院管轄第一審案件以外之罪，並於本院
    行準備程序時就被訴事實為有罪之陳述，本院合議庭依刑事
    訴訟法第273 條之1 第1 項規定，裁定改由受命法官獨任行
    簡式審判程序，先予敘明。
二、上揭犯罪事實，業據被告於警詢、偵訊及本院審理時坦承不
    諱（見警卷、偵卷第4 頁、本院97年2 月27日準備程序及審
    判筆錄），核與證人即告訴人乙○○證述相符（見警卷），
    復有洪宗鄰醫院診斷證明書1 紙、告訴人受傷照片3 張、本
    院96年度家護字第137 號民事通常保護令裁定（均見警卷）
    、個人基本資料查詢結果、本院送達證書各1 紙（均見本院
    卷）等附卷可稽，足認被告自白與事實相符，本件事證明確
    ，被告犯行堪以認定，應予依法論科。
三、查被告係告訴人之配偶，為家庭暴力防治法第3 條第1 款之
    家庭成員。又按家庭暴力防治法第61條第1 款、第2 款規定
    ，違反法院依同法第14條第1 項第1 款、第2 款所為禁止實
    施家庭暴力行為及禁止騷擾行為者，為本法所稱之違反保護
    令罪。核被告上開違反本院保護令裁定而對告訴人實施身體
    上不法侵害行為、騷擾行為，係犯家庭暴力防治法第61條第
    1 款、第2 款之違反保護令罪。被告毆打告訴人之身體上不
    法侵害行為，亦構成家庭暴力防治法所稱之騷擾行為，已如
    前述，起訴書未予論載部分，應予補充如上。被告對告訴人
    實施身體上不法侵害行為而直接騷擾之，雖同時違反上開通
    常保護令裁定之2 款規定，然法院依家庭暴力防治法第14條
    第1 項第1 款、第2 款規定核發通常保護令者，該保護令內
    之數款規定，僅為違反保護令行為之不同態樣，是其於同時
    基於同一犯意所為違反保護令之行為，縱違反數款不同之規
    定，仍屬單純一罪，而應論以違反保護令一罪。爰審酌被告
    經法院裁定後，猶不知戒慎，對告訴人騷擾並施以身體上不
    法侵害，對告訴人生活安寧影響非微，且傷害告訴人身心，
    所為實不足取，惟被告素行尚佳，犯後承認犯行，態度良好
    ，暨考量被告犯罪手段、智識程度等一切情狀，量處如主文
    所示之刑，並諭知易科罰金之折算標準，以資警惕。又本件
    被告犯罪時間非在96年4 月24日以前，不符合中華民國九十
    六年罪犯減刑條例之減刑條件，尚無從依上開條例減刑，附
    此敘明。
四、不另為不受理諭知部分：
（一）公訴意旨另以：被告甲○○於97年1 月7 日12時10分許，
      在其彰化縣二林鎮○○路179 號住處，因細故與告訴人乙
      ○○發生口角，即徒手毆打告訴人，使告訴人受有頭部外
      傷、面部擦傷、左手背擦傷之傷害，因認被告此部分涉有
      刑法第277 條第1 項傷害罪嫌。
（二）按告訴乃論之罪，告訴人於第一審辯論終結前得撤回其告
      訴，又告訴經撤回者，應諭知不受理之判決，刑事訴訟法
      第238 條第1 項、第303 條第3 款分別定有明文。
（三）查本件告訴人告訴被告傷害部分，起訴書認係觸犯刑法第
      277 條第1 項傷害罪，依同法第287 條前段規定，須告訴
      乃論。茲據告訴人當庭對於被告撤回傷害告訴（本院97年
      2 月27日準備程序筆錄第3 頁參照），並有刑事撤回告訴
      狀1 紙在卷可稽，依照首開說明，就此部分本應為不受理
      之諭知，惟公訴人認此部分如成立犯罪，與前開本院論罪
      科刑之違反保護令罪間有想像競合犯之裁判上一罪關係，
      爰不另為不受理判決諭知，附此敘明。
據上論斷，應依刑事訴訟法第273 條之1 第1 項、第299 條第1
項前段，家庭暴力防治法第61條第1 款、第2 款，刑法第11條前
段、第41條第1 項前段，判決如主文。
本案經檢察官余建國到庭執行職務。
中    華    民    國    97    年    3     月    12    日
                  刑事第五庭          法  官  楊舒嵐
以上正本證明與原本無異。
如不服本判決，應於判決送達後10日內，向本院提出上訴書狀，
上訴書狀應「敘述具體上訴理由」，並按他造當事人之人數附繕
本。「切勿逕送上級法院」。
告訴人或被害人對於判決如有不服具備理由請求檢察官上訴者，
其上訴期間之計算係以檢察官收受判決正本之日期為準。
中    華    民    國    97    年    3     月    13    日
                                      書記官  張木松
附錄論罪科刑法條：
家庭暴力防治法第61條
違反法院依第14條第1 項、第16條第3 項所為之下列裁定者，為
本法所稱違反保護令罪，處3 年以下有期徒刑、拘役或科或併科
新臺幣10萬元以下罰金：
一、禁止實施家庭暴力。
二、禁止騷擾、接觸、跟蹤、通話、通信或其他非必要之聯絡行
    為。
三、遷出住居所。
四、遠離住居所、工作場所、學校或其他特定場所。
五、完成加害人處遇計畫。


司法院資訊處製作；財團法人民間司法改革基金會備份。
